【裁判字號】    92,交訴,61
【裁判日期】    920806
【裁判案由】    公共危險等
【裁判全文】
臺灣臺北地方法院刑事判決                          九十二年度交訴字第六一號
    公  訴  人  臺灣臺北地方法院檢察署檢察官
    被      告  丙○○  男  四.
右列被告因公共危險等案件，經檢察官提起公訴（九十一年度偵字第一七三八四號）
，本院判決如左：
    主  文
丙○○駕駛動力交通工具肇事，致人受傷而逃逸，處有期徒刑陸月，如易科罰金，以
佰元折算壹日；其餘被訴業務過失傷害部分公訴不受理。
    事  實
一、丙○○擔任計程車司機，以駕駛營業小客車載運不特定人為業，為從事駕駛業務
    之人，於民國九十一年五月二十八日十三時五十五分許，駕駛天瑩交通有限公司
    所有之車牌號碼五Ｃ—九四七號營業小客車，沿台北市○○○路○段中線快車道
    ，由東往西方向行駛，途經該路段一九九巷前時，因亟欲搭載路邊乘客，擬往右
    停靠之際，同向外側車道適有甲○○騎乘車牌號碼ＱＥ七—四六三號輕型機車行
    駛在右方，丙○○本應於變換車道時，應讓直行車先行，並注意安全距離，以隨
    時採取必要之安全措施，而依當時天候為晴、有日間自然光線，路面狀況無缺陷
    並舖設柏油路面，道路無障礙物，視距良好，並無不能注意之情事，詎其竟疏未
    注意外側車道後面來車之安全距離，即貿然往右變換車道至外側車道，甲○○因
    丙○○驟然變換車道至其行駛之外側車道，見狀後雖立即剎車，惟其左側車身及
    車頭仍與丙○○所駕車輛發生擦撞，此時在甲○○後方騎乘車牌號碼ＱＱＴ─三
    六一號輕型機車之乙○○，亦疏未保持行車安全距離並隨時採取必要之安全措施
    ，因閃避不及，其所騎乘機車之前車頭撞擊甲○○機車之後車尾，甲○○及乙○○因而皆人車倒地，甲○○受有左手肘、左腳腳背擦傷（此過失傷害部分，業據
    甲○○於偵查中撤回告訴），乙○○受有右眼瞼裂傷約三公分等傷害。
二、詎丙○○於肇事後未下車查看，對甲○○、乙○○並未施以救護或報警處理，另
    行起意，以該車禍與其無涉為由，逕自駕車逃逸，嗣因年籍資料不詳之路人目睹
    上開車禍經過，記下丙○○所駕駛營業小客車之車牌號碼並告知甲○○、乙○○
    ，報警處理後方循線查獲。
三、案經乙○○訴由臺北市政府警察局大安分局報請臺灣臺北地方法院檢察署檢察官
    偵查起訴。
    理  由
壹、關於被告所犯刑法第一百八十五條之四駕駛動力交通工具肇事，致人受傷而逃逸
    罪部分：
一、訊據被告丙○○固坦承有於九十一年五月二十八日十三時五十五分許，駕駛車牌
    號碼五Ｃ—九四七號營業小客車行經發生車禍之路段，惟矢口否認有何過失傷害
    及肇事逃逸犯行，辯稱：伊是行駛在第二車道，看見有人招手攔車，遂打方向燈
    準備向右靠停時，後方的機車兩部突然相撞，伊並未擦撞到任何車輛，被害人發
    生車禍與之無關等語，資為辯解（參見九十一年偵字第一七三八四號偵查卷宗第
    十四頁反面、第三十六頁反面、本院九十二年七月九日訊問筆錄）。
二、惟查：
(一)、關於被害人甲○○、乙○○於前開時、地騎乘機車，確因被告變換車道未注意右
    側行車，且未讓直行車先行之規定，致渠等閃避不及，故甲○○所騎乘機車之左
    側車身及車頭與被告所駕車輛發生擦撞後，其後車尾隨即遭乙○○所騎乘機車之
    前車頭撞及，被害人因而均人車倒地，並分別受有如事實欄所載之傷害，業據：
    (1)被害人等迭於警局詢問及檢察官偵查時指述綦詳，被害人於肇事當時即九十一
    年五月二十八日在就醫之國立台灣大學醫學院附設醫院所為交通事故談話紀錄表
    ，及分別於九十一年七月四日及五日警局詢問時所指陳肇事車輛之車號、顏色各
    節，亦與被告所駕駛營業小客車之車況互核相符，(2)復有臺北市政府警察局大安
    分局製作記載本件事故發生情形道路交通事故調查報告表、道路交通事故補充資
    料表、交通事故談話紀錄表、自首調查表及車禍現場採證照片八幀附於偵查卷內
    足憑（參見同前偵查卷第五至十三頁），(3)而被害人甲○○、乙○○確實因本件
    交通事故分別受有如事實欄第一項所載之傷害等情，亦據其提出國立台灣大學醫
    學院附設醫院診斷書二紙在卷為憑（參見同前偵查卷第二十至二十一頁），(4)另
    審酌被告前揭於警局詢問、檢察官偵查及本院審理中，均不否認確於右揭時、地
    行經肇事地點時，因欲搭載路邊乘客遂往右停靠之際，後方之二台機車突然發生
    擦撞等情，則堪認確係被告所駕駛之營業小客車行經肇事地點，與被害人等發生
    交通事故並致其受傷等情無訛。
(二)、被告雖以前揭伊並未擦撞到任何車輛，被害人發生車禍與之無關等語為辯，惟據
    ：(1)被害人甲○○於九十一年七月五日於警局詢問時指述：「我是於九十一年五
    月二十八日十三時五十五分許，我當時騎乘ＱＥ七—四六三號輕機車，行經大安
    區○○○路○段一九九巷口（東向西方向）時，在我左前方有部營小客車從內側
    車道突然右轉外側車道擦撞到我所騎乘之輕機車，然後從我的後方有部輕機車因
    煞車不及也擦撞到我的機車，（經查車號為ＱＱＴ—三六一號輕機車、駕駛人為
    ：乙○○），致使我跌倒而受傷。」等語，被害人甲○○於本院調查期間，因準
    備與參加高中教師甄試之故，無法到庭審理，惟其具狀陳明同意以警訊筆錄、偵
    訊筆錄及於台北市行車事故鑑定委員會所為意見代替陳述，亦有九十二年七月八
    日及二十一日提出附卷刑事聲請狀二份附卷可稽，(2)被害人乙○○於九十一年七
    月四日警局詢問時陳稱：「我是於九十一年五月二十八日十三時五十五分許，我
    當時騎乘ＱＱＴ—三六一號輕機車，行經大安區○○○路○段（東向西方向）時
    ，在我的左前方有部營小客車從內側車道突然右轉外側車道與另乙部機車（經查
    車號為ＱＥ七—四六三號輕機車、駕駛人為：陳家琪）發生擦撞，我見狀便立即
    煞車仍來不及，致使我機車前輪擦撞到前方ＱＥ七—四六三號輕機車而跌倒受傷
    。」等語，其於九十二年七月九日本院調查時證述：「（問：當時車禍發生情況
    如何？）當時我們經過紅綠燈路口，被告駕駛計程車由靠近安全島最內側車道切
    入最外側車道，當時我們沒有看到他打方向燈，當時陳小姐所駕駛機車閃避不及
    ，陳小姐機車擦撞到被告計程車右後方保險桿部分，我當時騎在陳小姐後方，也
    因為煞車不及撞到陳小姐車子。」等語在卷可稽（參見同前偵查卷第十六至十九
    頁、本院九十二年七月九日訊問筆錄），(3)又被害人甲○○發生車禍後，其所騎
    乘機車之左側照後鏡破，左側車身、車頭擦痕，後車尾破，機車倒地後，在前揭
    肇事地點之由東向西第三車道上留有一長約三點五公尺之刮地痕，被害人乙○○
    所騎乘機車前車頭破，左側車身擦痕，右側車身擦痕，另被害人二人身上多處擦
    傷，均有前揭道路交通事故調查報告表、道路交通事故補充資料表、車損及現場
    照片、醫院驗傷診斷書附卷可按，(4)另審酌被告於九十一年六月七日警局詢問時
    自承：「當時我駕駛小客車五Ｃ—九四七號，由和平東路一段東向西行第二車道
    至當時我停紅燈，變換綠燈後我繼續往前看見有人招手攔車，我即打方向燈微煞
    車準備向右靠停時，後方的機車兩部突然相撞，」並於九十二年四月七日檢察官
    偵訊時稱：「有人攔我計程車，我停車載客要離去時，由後照鏡內看到機車在我
    車後倒地」等語。是由前揭發生車禍之當事人所陳述行車方向及車損情形，足徵
    本件車禍確係被告變換車道未注意安全距離所致。
(三)、按汽車在雙向四車道行駛時，變換車道時應注意安全距離；道路交通安全規則第
    九十八條第一項第六款定有明文。本件肇事路段雖為單向四車道，惟就車道間之
    行進，仍應適用前揭關於雙向四車道之規定，被告為汽車駕駛人，領有職業小型
    車駕駛執照，有卷附之道路交通事故調查報告表可稽，自應注意及此，復依卷附
    道路交通事故調查報告表所載，當時情形為天候晴，有日間自然光線，路面狀況
    無缺陷及障礙物且視距良好，並無不能注意之情事，被告竟疏未確實注意右後來
    車之安全距離，即貿然變換車道至外線車道，致被害人甲○○緊急煞車並遭後方
    來車乙○○追撞而失控倒地，致發生本件車禍，其有過失至明。再本件肇事責任
    經公訴人送台北市車輛行車事故鑑定委員會鑑定，認被告未依交通安全規則第九
    十八條第一項第六款（鑑定意見書誤繕為第九十八條第三項）之規定，在雙向四
    車道行駛，變換車道未注意安全距離為肇事原因，有該委員會九十一年十月十一
    日北鑑審字第九一三０二八七三００號鑑定意見書在偵查卷內可按，是被告變換
    車道未注意右側行車為肇事原因應堪認定，被告雖辯稱被害人機車倒地與之無關
    云云，惟若被告計程車未變換至外側車道行駛，則被害人機車自無緊急煞停之必
    要，被告所辯，顯不足採信。
(四)、而被告之計程車於肇事後，卻未下車察看就駕車逃離現場，沒有下車做任何救護
    的行為或留下任何資料，業據被害人乙○○、甲○○於前揭警局詢問及檢察官偵
    查中歷次指陳在卷，被害人乙○○於九十二年七月九日本院調查時亦到庭證述：
    「（問：被告當時往右邊是否要路邊停車載客？）我不清楚他當時由內側車道切
    入外側車道目的為何，但是當時他並沒有路邊停車載客，我們當時發生車禍後爬
    起來，被告所駕計程車就已經離開了，他與陳小姐車子擦撞後，被告車子就直接
    打直開走了，他並沒有下車，也沒有在路邊停車載客，我們是路人將我們扶起來
    ，並告訴我前方一百公尺有警察局，當時陳小姐機車還可以騎，是她騎機車載我
    到警察局報警。」等語在卷可稽（參見前揭本院訊問筆錄），被告於本院調查時
    亦自承本件車禍與之無關，遂自行離去現場等語不諱（參見本院九十二年七月九
    日訊問筆錄第四頁），而本件肇事係因被告變換車道所致，已如前述，被害人所
    騎機車即在被告車右方，應可察覺，被告於此情況下竟未下車查看即逕自駛離現
    場，可見被告係畏罪情虛，益證被告對於肇事一節當有認識。
(五)、按八十八年四月二十一日增訂之同法第一百八十五條之四之肇事致人死傷逃逸罪
    ，則以處罰肇事後逃逸之駕駛人為目的，俾促使駕駛人於肇事後能對被害人即時
    救護，以減少死傷，是該罪之成立祇以行為人有駕駛動力交通工具肇事，致人死
    傷而逃逸之事實為已足，至行為人之肇事有否過失，則非所問，此有最高法院八
    十八年台上字第七三九六號判決可資參照，則被告既有肇事之認識，縱使被告主
    觀上認為並無過失，亦無解於本條之罪責。又汽車駕駛人，駕駛汽車肇事致人受
    傷，應即採取救護或其他必要措施，並向警察機關報告，不得駛離，道路交通管
    理處罰條例第六十二條第一項前段設有明文；被告為汽車駕駛人，對於上揭時、
    地因其駕駛上開計程車肇事致人受傷，應依前開道路交通管理處罰條例之法令規
    定，立即採取救護或其他必要措施，竟不為必要之救護措施，反而駕車逃離現場
    ，棄已受傷之被害人於不顧，其主觀上有肇事逃逸故意甚明。綜上本件事證明確
    ，被告所辯核係飾卸之詞，委無足採，其駕駛動力交通工具肇事致人受傷而逃逸
    犯行，洵堪認定。本件事證明確，應依法論科。
二、核被告丙○○此部分所為，係犯刑法第一百八十五條之四駕駛動力交通工具肇事
    致人受傷而逃逸罪。然審酌被告肇事致人成傷後，未對傷者施以救護，旋即駕車
    駛離現場，且於偵審程序中猶矢口否認犯行，意圖推諉卸責之心態昭然若揭，實
    不足取，然事後業已賠償被害人等所受損害及被害人所受傷勢尚屬輕微等各項情
    狀，量處如主文所示之刑，並諭知易科罰金之折算標準，以示懲儆。
貳、關於被告所犯刑法第二百八十四條第二項前段業務過失傷害部分：
一、公訴人起訴書意旨略以：被告丙○○因有前開過失駕駛行為，致告訴人乙○○受
    有如事實欄所載之傷害，因認被告另涉有刑法第二百八十四條第二項前段之業務
    過失傷害罪嫌等語。
二、按告訴乃論之罪，告訴人於第一審辯論終結前得撤回其告訴，又告訴經撤回者，
    應諭知不受理之判決，刑事訴訟法第二百三十八條第一項、第三百零三條第三款
    定有明文。
三、查本件告訴人乙○○告訴被告業務過失傷害案件，公訴人之起訴書認被告此部分
    之行為係犯刑法第二百八十四條第二項前段之罪，依同法第二百八十七條前段之
    規定，須告訴乃論。茲告訴人已於本院調查中以新台幣三千五百元與被告達成和
    解，而於開庭時言詞提出撤回對被告之告訴，有本院九十二年七月九日訊問筆錄
    附卷可稽。從而，依據上開說明，本件就被告被訴業務過失傷害部分，爰依法諭
    知公訴不受理之判決。
、據上論斷，依刑事訴訟法第二百九十九條第一項前段、第三百零三條第三款、第
    三百零七條，刑法第一百八十五條之四、第四十一條第一項前段，罰金罰鍰提高
    標準條例第二條，判決如主文。
本案經檢察官游儒倡到庭執行職務
中      華      民      國    九十二    年      八      月      六      日
                                      臺灣臺北地方法院交通法庭
                                          法  官  鄧  德  倩
右正本證明與原本無異。
如不服本判決，應於判決送達後十日內向本院提出上訴狀（應抄附繕本）。告訴人或
被害人如對於本判決不服者，應具備理由請求檢察官上訴，其上訴期間之計算係以檢
察官收受判決正本之日期為準。
                                          書記官  謝  韻  華
中      華      民      國    九十二    年      八      月      七      日


司法院資訊處製作；財團法人民間司法改革基金會備份。
